臺灣臺南地方法院民事判決　九十年度簡上字第二○五號
　　上　訴　人　乙○○○○○○.
　　訴訟代理人　蔡弘琳律師
　　　　　　　　蘇正信律師
　　　　　　　　楊清安律師
　　　　　　　　蔡進欽律師
　　被上訴人　　榮工企業有限公司
　　法定代理人　丙○○
　　訴訟代理人　甲○○
右當事人間請求給付貨款事件，上訴人對於中華民國九十年八月二日本院臺南簡易庭
第一審判決（九十年度南簡字第四一五號）提起上訴，本院判決如左：
    主  　文
原判決廢棄。
被上訴人應給付上訴人新台幣壹拾伍萬伍仟伍佰元，及自民國九十年一月十二日起至
清償日止，按週年利率百分之五計算之利息。
第一、二審訴訟費用由被上訴人負擔。
    事  　實
甲、上訴人方面：
一、聲明：(一)原判決廢棄。(二)被上訴人應給付上訴人新台幣（下同）十五萬五千五百
    元，及自原起訴狀繕本（以支付命令之聲請視為起訴）送達翌日起至清償日止，
    按週年利率百分之五計算之利息。(三)第一、二審訴訟費用由被上訴人負擔。
二、陳述：除與原判決記載相同者，茲引用之外，補稱：
（一）按公司之經理人在執行職務範圍內，亦為公司負責人；又經理人對於第三人之
      關係，就其商號之事務，有為其管理上一切必要行為之權，此觀公司法第八條
      第二項、民法第五百五十四條第一項規定即明。據卷附經濟部被上訴人公司變
      更登記表所示，訴外人鄭守良係被上訴人公司之董事兼總經理，而上訴人依鄭
      守良指示前往位於台北縣淡水鎮馬偕紀念醫院修護之鼓風機，亦係被上訴人公
      司所承作，有台灣龍神股份有限公司（下稱台灣龍神公司）九十一年二月二十
      日神業字第九一０二二０號簡便行文表可稽，準此，鄭守良與上訴人公司間成
      立之工程承攬協議，當然對被上訴人公司生效，從而被上訴人公司自負有給付
      報酬之責。
（二）被上訴人公司固於原審法院審理期間提出台南縣稅捐稽徵處新化分處九十年五
      月廿三日南稅新分一字第九００一九五六０號函及營業人銷售更正申報書，主
      張上訴人交付之統一發票非該公司營業支出，並補繳稅款一萬一千八百五十元
      ，藉此否認本件工程承攬情事，惟參諸本件工程報酬計十五萬五千五百元，與
      該稅款相較顯不相當；況稅捐機關對於營業人以申報發票錯誤為由申請更正之
      行為並不負實質審查之責，故申報人主動提出申請時，稅捐機關即應予受理，
      自難以此遽為被上訴人公司有利之認定。
（三）至上訴人前受訴外人鄭守良指示修護鼓風機，並收受由鄭守良交付本人簽發之
      支票作為報酬，惟查支票乃無因及流通證券，自難以此認作本件承攬關係存在
      於上訴人與鄭守良間，而與被上訴人公司無關。
（四）又依卷附估價單其上固未經被上訴人公司核章確認，惟觀諸其上亦記載「FAX
      ：00-0000000」號碼，而該傳真號碼確為被上訴人公司使用，已為被上訴人公
      司代理人自認在案，衡情本件工程如非關被上訴人公司，鄭守良何須告知上訴
      人公司傳真電話號碼？上訴人又何須傳真予被上訴人知悉，凡此諸節，足徵本
      件工程確係鄭守良以被上訴人公司名義指示上訴人施作甚明。
（五）末按，知他人表示為其代理人而不為反對之表示者，對於第三人應負授權人之
      責任，民法第一百六十九條定有明文。稽之本件，縱認訴外人鄭守良無權代理
      被上訴人與上訴人成立工程承攬合約，惟上訴人既信賴鄭守良，依其指示修護
      機具，並開立以被上訴人為名之統一發票寄交予被上訴人收受，參諸上述法文
      及最高法院七十年度台上字第一０四一號判例意旨，本件亦應有表見代理之適
      用，被上訴人自應負清償之責。
（六）綜上所述，上訴人依承攬、表見代理之法律關係，請求被上訴人給付報酬，顯
      有理由，原審法院未察，遽為上訴人敗訴，認事用法尚有誤會。
三、證據：除援用第一審所提證據外，並聲請向台北縣淡水馬偕紀念醫院調取該院八
    十八年間發包之污水廠設備工程合約，及向台南縣稅捐稽徵處新化分處調取被上
    訴人公司八十八年三月至六月份之申報銷售額與稅額所附全部扣抵之進項憑證（
    統一發票）。
乙、被上訴人方面：
一、聲明：求為判決：駁回上訴。
二、陳述：除與原判決記載相同者，茲引用之外，補稱：
（一）上訴人僅憑發票向被上訴人請求支付維修費二筆合計十五萬五千五百元，惟被
      上訴人自八十八年三月之後即與上訴人無業務往來關係，何有債務關係？至於
      發票抵帳報稅係被上訴人公司財務部門採取管帳不管錢分開作業，會計人員誤
      將該發票當作八十八年三月三十日以前上訴人欠開之發票補開，而提出報稅，
      又上訴人所寄發票信中並無附寄任何請款簽單，嗣後亦無任何催款信函。
（二）有關訴外人鄭守良於八十七年七月二十一日核准成立郁康環境工程公司，八十
      七年八月三十一日提出離職申請，因應工程業務移交延至八十八年四月中旬離
      開獨立承接工程業務經營，與被上訴人無關。上訴人應提出兩造間之契約資料
      等簽單係與何人簽定，了解有無契約關係之存在，僅憑上訴人郵寄發票索款顯
      無理由。又發票金額與求償金額不符合，原因何在，必有隱情。
（三）由上訴人提供證據中之舊估價單（八十八年三月三十日），都必須被上訴人確
      認生效，且被上訴人係國際認證ISO制度廠商，所有採購制度必須符合標準制
      度辦理，公開比價、價碼認定、數量認購、交貨期限、驗收規格標準、入庫、
      請款等手續完備，各部門經辦人員簽章，並非一人說了算數。系爭維修費估價
　　　單全無被上訴人簽章，顯見兩造無債權債務關係，上訴人持為憑據向被上訴人
　　　請款，惡意重大，確實無理。
三、證據：除援用第一審所提證據外，補提被上訴人公司空白設備請修單為證。
    理  　由
一、本件上訴人起訴主張：被上訴人公司董事兼總經理鄭守良（被上訴人公司法定代
    理人之子）於八十八年十一月間委請上訴人修繕鼓風機，約定承攬報酬十三萬三
    千三百五十元，嗣經鄭守良以其個人名義簽發九萬三千三百五十元之支票代為部
    分清償，迄今尚欠尾款四萬元未付。被上訴人公司董事兼總經理鄭守良於八十九
    年七月間又委請上訴人至馬偕紀念醫院修繕鼓風機，約定承攬報酬為十一萬五千
    五百元，上訴人已依約前往馬偕紀念醫院修繕完畢，並開立同額之統一發票二紙
    寄交被上訴人，而被上訴人亦已持該統一發票向稅捐機關申報扣抵營業稅，是依
    兩造之承攬契約，被上訴人自應給付上訴人承攬報酬合計十五萬五千五百元。又
    縱認訴外人鄭守良無權代理被上訴人與上訴人成立系爭工程承攬契約，惟上訴人
    既信賴鄭守良，依其指示修護機具，並開立以被上訴人為名義之統一發票寄交被
    上訴人收受，本件亦應有表見代理之適用，故被上訴人亦應負清償之責。爰依承
    攬、表見代理之法律關係，求為命被上訴人如數給付並加計法定遲延利息之判決
    。
二、被上訴人則以：訴外人鄭守良已於八十七年八月三十一日向被上訴人提出離職申
    請，並於八十八年四月中旬正式離職，故其後自行轉包馬偕紀念醫院之污水處理
    工程，而將鼓風機修繕工程交由上訴人拆裝維修，實與被上訴人無關。況且，系
    爭工程在短短八個月內二次四台全部故障，維修費用高達二十餘萬元，上訴人是
    否因未修好，與鄭守良就責任及技術之歸屬有所糾紛，求償無門，即僅憑統一發
    票而欲將債務轉嫁被上訴人承擔？再上訴人承作系爭工程，均未經與被上訴人議
    價、送明細項目、簽訂合約、驗收等程序，足見兩造間並無交易行為存在。準此
    ，兩造間既無債權債務關係，上訴人向被上訴人請求給付系爭承攬報酬，顯屬無
    理等語，資為抗辯。
三、上訴人主張被上訴人公司董事兼總經理鄭守良於八十八年十一月間委請上訴人修
    繕鼓風機，約定承攬報酬十三萬三千三百五十元；又於八十九年七月間委請上訴
    人至馬偕紀念醫院修繕鼓風機，約定承攬報酬為十一萬五千五百元，上訴人已依
    約前往馬偕紀念醫院修繕完畢，嗣並開立同額之統一發票二紙寄交被上訴人，且
    亦經被上訴人持該統一發票向稅捐機關申報扣抵營業稅之事實，已據上訴人於原
    審提出估價單、統一發票各二紙及被上訴人公司變更登記表為證，被上訴人雖否
    認兩造間有承攬關係存在，並以前揭情詞置辯，惟查：
（一）按稱承攬者，謂當事人約定，一方為他方完成一定之工作，他方俟工作完成，
      給付報酬之契約，民法第四百九十條第一項定有明文。查系爭鼓風機修繕工程
      係由鄭守良委請上訴人前往馬偕紀念醫院修繕乙情，為兩造所不爭，惟鄭守良
      係代表被上訴人公司或以其個人名義委請上訴人修繕系爭工程，則為兩造爭執
      之要點。茲查系爭鼓風機修繕工程，係由訴外人馬偕紀念醫院於八十九年七月
      委請訴外人台灣龍神公司維修該院安寧照顧教育示範中心新建工程污水廠設備
      工程之三台鼓風機，嗣再經台灣龍神公司聯絡廠商即被上訴人公司，而其後由
      上訴人前往修繕完畢之事實，有馬偕紀念醫院九十年十二月六日馬院新工字第
      九０二四０四號函及台灣龍神公司九十一年二月二十日神業字第九一０二二０
      號簡便行文在卷足憑，且為兩造所不爭（見本院九十一年三月十八日準備程序
      筆錄、九十一年五月十七日言詞辯論筆錄），應堪信為真實。則系爭工程既係
      輾轉經由訴外人台灣龍神公司聯絡廠商即被上訴人，故倘非經由被上訴人通知
      上訴人前往修繕該工程，上訴人又何能知悉並前往上開地點修繕該工程？顯見
      上訴人主張其係受被上訴人所託前往修繕系爭鼓風機乙情，已非無據。再依公
      司法第八條規定，有限公司董事為公司法所稱公司負責人，又公司之經理人，
      在執行職務範圍內，亦為公司負責人。而被上訴人公司迄於九十年四月十日之
      董事及總經理仍登記為鄭守良，有上訴人提出被上訴人公司變更登記表附於原
      審卷可稽，是以上訴人主張鄭守良係被上訴人公司之董事及總經理，為被上訴
      人公司之負責人，亦非無據。被上訴人雖辯稱：鄭守良已於八十八年四月間離
      職云云，惟未舉證以實其說，要難遽信。且倘鄭守良確於八十八年四月間自被
      上訴人公司離職，豈能於台灣龍神公司聯絡被上訴人公司修繕馬偕紀念醫院鼓
      風機工程時，竟係由其出面委請上訴人承作系爭工程修繕事宜？準此，上訴人
      主張鄭守良係被上訴人公司之董事兼總經理，其係代表被上訴人公司與上訴人
      訂立系爭工程承攬契約乙情，洵非無據，堪信為真。被上訴人抗辯：系爭工程
      係鄭守良個人自行轉包予上訴人承作云云，非可採信。
（二）又上訴人至馬偕紀念醫院修繕鼓風機完工後，即開立統一發票二紙寄交被上訴
      人，嗣並經被上訴人持該統一發票向台南縣稅捐稽徵處新化分處申報扣抵營業
      稅，亦為兩造所不爭，且有上訴人於原審提出之掛號函件執據在卷足憑，是倘
      被上訴人未曾委請上訴人修繕系爭工程，亦未同意系爭承攬報酬，何以被上訴
      人於收受上開統一發票後，未隨即檢還上訴人，卻反而持向稅捐機關申報扣抵
      營業稅？因之，上訴人主張被上訴人公司董事兼總經理鄭守良分別於八十八年
      十一月間、八十九年七月間委請上訴人修繕系爭鼓風機工程，並約定承攬報酬
      各十三萬三千三百五十元、十一萬五千五百元等情，信而有徵。被上訴人事後
      雖於原審審理中之九十年五月十四日向台南縣稅捐稽徵處新化分處申請更正以
      不得扣抵之進項憑證申報扣抵營業稅，並自行補稅一萬一千八百五十元，有被
      上訴人於原審提出之台南縣稅捐稽徵處新化分處九十年五月二十三日函附營業
      人銷售額與稅額申報書二紙在卷可查，並據以辯稱：被上訴人公司會計小姐收
      到上訴人寄交之發票後，並未查明是否有該筆交易關係，又誤以係前次工程款
      項支出，即拿去抵帳云云；但查：系爭鼓風機修繕工程係由訴外人台灣龍神公
      司聯絡被上訴人，而由上訴人受託前往修繕，已如前述，而衡之被上訴人自承
      ：其係國際認證ISO制度廠商等語，倘其未委請上訴人承作系爭工程，其僱請
      之會計專業人員豈敢不問緣由，即恣意將不相甘之進項憑證（統一發票）遽以
      持向稅捐機關申報扣抵營業稅，而甘冒被稅捐機關查獲虛報營業額之風險？是
      其前揭所辯，顯與事理常情相違，不足採信。再者，被上訴人事後於本件訴訟
      涉訟中自行向稅捐機關申請更正之行為，係其片面行為，非上訴人所可置喙，
      且對被上訴人而言，若權衡被上訴人之應補稅金額與系爭承攬報酬金額，當亦
      以支付補稅金額對其較為有利，故亦難僅憑被上訴人事後自行申請更正補稅之
      行為而遽認兩造間之系爭承攬關係不存在。
（三）被上訴人雖又辯稱：兩造間未簽訂書面承攬契約，足證兩造間無債權債務關係
      。且其公司規定合約都要鄭守良簽字後，把資料傳回公司，會計也要簽字，契
      約才會成立云云；但查：承攬契約係屬不要式之諾成契約，只要當事人互相表
      示意思一致者，契約即為成立。故被上訴人辯稱：上訴人未能提出書面承攬契
      約，足證兩造間無債權債務關係云云，顯不足採。又上訴人於原審提出其前於
      八十八年三月三十日承攬被上訴人公司另件工程而出具之估價單，已經被上訴
      人自認為真正（見被上訴人九十年十一月十四日答辯狀），惟該估價單上亦未
      見被上訴人之公司會計簽字其上，有估價單影本附於原審卷可稽，可徵其辯稱
      ：其公司規定會計要在合約上簽字，契約才會成立云云，亦非可信。縱認被上
      訴人所言屬實，惟其公司上開簽約流程，亦係其公司之內部規定，要難以此拘
      束契約相對人而否認其契約之效力。
（四）再上訴人於八十八年十一月十六日修理鼓風機之承攬報酬十三萬三千三百五十
      元，業經訴外人鄭守良簽發九萬三千三百五十元之支票代為部分清償之事實，
      已據上訴人於原審提出票據託收存根為證，且為被上訴人所不爭，應堪信為真
      實。按債之清償，得由第三人為之，此觀民法第三百十一條第一項前段規定自
      明。且參之債權人所關切者，乃其債權是否能獲得滿足，至於由何人清償，尚
      非債權人最關切所在。是以系爭承攬報酬雖由第三人即訴外人鄭守良代為部分
      清償，但債之清償本得由第三人為之，且依上開證據，已足認系爭承攬關係係
      存在於兩造之間，而非上訴人與訴外人鄭守良之間。因之，系爭承攬報酬縱經
      第三人鄭守良代為部分清償，惟亦不足以據此推翻系爭承攬關係係存在於兩造
      之間之事實認定。
（五）被上訴人雖再以：系爭工程在短短八個月內二次四台全部故障，維修費用高達
      二十餘萬元，上訴人是否未修好云云置辯；然查，承攬人就其完成之工作，依
      民法第四百九十二條規定，固負有瑕疵擔保責任。惟系爭承攬工程是否有瑕疵
      ，依民事訴訟法第二百七十七條前段規定，應由被上訴人就系爭承攬工程有瑕
      疵之事實，負舉證之責任。但被上訴人迄未立證以實其說，則其空言以前揭情
      詞置辯，即非可採。
（六）綜上所述，上訴人主張被上訴人公司董事兼總經理鄭守良分別於八十八年十一
      月間、八十九年七月間委請上訴人修繕系爭鼓風機工程，約定承攬報酬各十三
      萬三千三百五十元、十一萬五千五百元，惟被上訴人迄今合計尚欠款項十五萬
      五千五百元未付之事實，洵屬有據，堪予採信。準此，上訴人另主張縱認訴外
      人鄭守良無權代理被上訴人與上訴人成立系爭工程承攬契約，惟上訴人既信賴
      鄭守良，依其指示修護機具，並開立以被上訴人為名義之統一發票寄交被上訴
      人收受，本件亦應有表見代理之適用等情，即非可採，因之，其依表見代理之
      法律關係，請求被上訴人為同一之給付，非有理由，不應准許。
四、從而，上訴人本於承攬之法律關係，請求被上訴人給付十五萬五千五百元，及自
    原起訴狀繕本（以支付命令之聲請視為起訴）送達翌日即九十年一月十二日起至
    清償日止，按週年利率百分之五計算之法定遲延利息，為有理由，應予准許。原
    審為上訴人敗訴之判決，尚有未洽。上訴意旨指摘原判決不當，求予廢棄改判，
    為有理由。爰由本院予以廢棄改判，如主文第二項所示。
五、據上論結，本件上訴為有理由，依民事訴訟法第四百六十三條、第四百三十六條
    之一第三項、第四百五十條、第七十八條，判決如主文。
中　　　華　　　民　　　國　　九十一　　年　　　五　　　月　　三十一　　日
                                臺灣臺南地方法院民事庭
~B審判長法　　　官　張　菁
~B　　　法　　　官　張麗娟
~B　　　法　　　官　張季芬
右正本證明與原本無異
本判決不得上訴。
中　　　華　　　民　　　國　　九十一　　年　　　五　　　月　　三十一　　日
~B　　　法院書記官　魏安里
